【裁判字號】    95,交上訴,98
【裁判日期】    951116
【裁判案由】    公共危險等
【裁判全文】
臺灣高等法院刑事判決                95年度交上訴字第98號
    上  訴  人
    即  被  告  乙○○
上列上訴人因公共危險等案件，不服臺灣士林地方法院94年度交
訴字第78號，中華民國95年6月15日第一審判決（ 起訴案號：臺
灣士林地方法院檢察署94年度偵緝字第895號、第896號），提起
上訴，本院判決如下：
    主  文
上訴駁回。
    事  實
一乙○○以駕駛營業小客車載送乘客為業，係從事駕駛業務之人
  ，於：
  (一)民國93年10月26日晚間9時45分許， 駕駛車號833-CH號營業
    小客車，沿臺北市○○區○○路內側車道北往南方向行駛，
    途經金湖路339號前時，因見路旁有乘客欲招攬搭乘， 即先
    行自內側車道變換至外側車道後，本應保持兩車併行之間隔
    ，而依當時天候為天候晴（甫下雨後）、夜間有照明、光線
    充足、現場柏油路面、濕潤、無缺陷亦無障礙物等情況，並
    無不能注意之情事，竟疏未注意保持兩車併行之間隔，即貿
    然續靠往路緣行駛， 適有丙○○當時騎乘車號AV9-657號重
    型機車，已同向行駛於前開金湖路外側車道至乙○○所駕駛
    之上揭營業小客車右前車門處，乙○○所駕駛之上揭營業小
    客車右後視鏡乃先撞擊上開重型機車之左把手處，乙○○仍
    未察覺繼續偏右行駛，其右側車身再擦撞前揭重型機車之左
    前車頭，致丙○○當場人、車倒地，並受有右肘、右腕、右
    踝多處擦傷合併紅腫之傷害。丙○○經路人扶起後，即告知
    下車察看車輛受損狀況之乙○○：感覺很痛等語，詎乙○○
    於駕駛上開營業小客車肇事後，明知駕駛汽車肇事致丙○○
    受傷，應即採取救護或其他必要之措施，不得駛離，仍另萌
    生肇事逃逸之犯意，重行上車欲駕車離去現場，尚未駛離之
    際，丙○○隨即拍打乙○○駕駛之營業小客車加以攔阻，乙○○竟再起傷害之犯意，下車後徒手拍擊丙○○之左腦部，
    再以右腳踢丙○○之腹部（此部分未成傷），致丙○○另受
    有腦震盪後徵候群之傷害後，乙○○再駕車駛離現場而逃逸
    。
  (二)於94年5月24日上午6時20分許，乙○○駕駛上開營業小客車
    行經臺北市○○區○○路5段與康寧路3段路口時，因與丁○○駕駛之車號973-AB號營業大客車發生擦撞（無人成傷），
    丁○○隨即下車察看，詎乙○○見狀一語未發，下車後即另
    再基於傷害之概括犯意，上前徒手毆打丁○○之左臉頰，丁○○因不及防備而倒地，並以其右手支撐地面，因而受有左
    頰紅腫、右手腕紅腫之傷害，適丁○○同事甲○○亦駕駛車
    號976-AB號營業大客車行經對向車道，並目睹丁○○遭乙○○毆打，甲○○先在駕駛座上勸導乙○○：有話好講，不要
    動手等語，並下車欲協助丁○○，乙○○竟承前傷害犯意，
    對甲○○揮打，但均為甲○○閃過，嗣因甲○○遭與乙○○
    同車行之不詳姓名成年男性司機攔阻（與乙○○並無傷害之
    犯意聯絡），乙○○乃伺機徒手毆打甲○○臉頰，並以腳踹
    踢甲○○胸部，造成甲○○受有左頰、左眼眶紅腫、左前胸
    瘀傷及紅腫等傷害。
二案經丙○○、丁○○、甲○○訴由臺北市政府警察局內湖分局
  報告臺灣士林地方法院檢察署檢察官偵查起訴。
    理  由
壹、程序事項
  茲就本件認定被告犯罪而為被告所爭執之證據，應具有證據能
  力，論述如下：
  一被害人丙○○、丁○○及甲○○於警詢及偵查，以及證人王
    真祝於偵查中之證述，被害人丙○○、丁○○及甲○○於警
    詢中之證述，雖屬被告以外之人於審判外之陳述，惟被害人
    丙○○、丁○○及甲○○於原審審理時，均已基於證人地位
    ，經合法具結並在賦予被告對質詰問機會之情行下為證述，
    則被害人丙○○、丁○○、甲○○於警詢時之證述，即因其
    在本件公判庭至原審作證，而取得證據能力。至被害人丙○○、丁○○及甲○○以及證人王真祝於偵查中之證述，均經
    合法具結，且無顯不可信之情況，依刑事訴訟法第159條之1
    第2項規定，彼等於偵查中之陳述可採為證據。
  二道路交通事故現場圖、道路交通事故現場調查報告表關於事
    故現場圖部分，係警員在職務上所製作，記載車禍現場有關
    車輛之位置、煞車痕、血跡﹒﹒﹒等事實之書面資料，因警
    員有據實記載之義務，性質上可信性極高，且現場歷經相當
    時日，由於日曬雨淋及其他車輛碾壓，欲現場重建，勢不可
    能，實有尊重現場圖紀錄之必要性。準此，事故現場圖依刑
    事訴訟法第159條之4第1款規定，得為證據（本院92年8月刑
    事訴訟新制法律問題研討會研討意見參照）。關於其他調查
    報告表部分，如：肇事因素、主要肇事因素、當事者行動狀
    態，僅簡單打「ˇ」勾選，或以阿拉伯數字代之，無法窺其
    全貌，並涉及警員判斷之事項，因警員非屬鑑定人，難以適
    用刑事訴訟法第206條之特別規定， 亦不屬第159條之4傳聞
    證據之例外，應不具證據能力。至調查報告表上其他事項，
    均未涉及警員之主觀判斷，而係依據客觀事實所記載，基於
    同上理由， 亦應認為符合刑事訴訟法第159條之4第1款規定
    ，得為證據。
  三臺北市車輛行車事故鑑定委員會北鑑審字第09430057600 號
    函附鑑定意見書按鑑定人由審判長、受命法官或檢察官選任
    之；法院或檢察官亦得囑託醫院、學校或其他相當之機關、
    團體為鑑定，刑事訴訟法第198 條、第208 條第一項定有明
    文。本件係檢察官依法囑託臺北市車輛行車事故鑑定委員會
    鑑定，而囑託鑑定之程序於法既無違誤，且臺北市車輛行車
    事故鑑定委員會為行車事故專業公正之鑑定機關，其書面報
    告亦已詳述鑑定之經過及結果，是該鑑定結果之書面報告自
    有證據能力。
  四財團法人康寧醫院診斷證明書、壢新醫院診斷證明書以及三
    軍總醫院診斷證明書上開診斷證明書均係醫師依其等業務製
    作之紀錄文書及證明文書，復經被害人丙○○、丁○○及甲○○於本院審理中，至庭結稱確實受有上開傷勢無訛，且核
    無顯不可信之情況，依刑事訴訟法第159條之4第1款規定 ，
    自具有證據能力。
貳、實體事項
  一被告經合法傳喚，未於審判期日到庭，惟被告於準備期日到
    庭則矢口否認有何檢察官所指之犯行，並辯稱：93年10月26
    日當天是下雨，被害人丙○○之重機車從伊後方騎過來，並
    未與該部機車發生擦撞，伊並不知道被害人丙○○如何倒地
    ，後來伊將被害人丙○○扶起，並問被害人丙○○是否要報
    警，被害人丙○○說不用，還拉伊衣服，後來因為路旁有人
    說不要理被害人丙○○才離開。 至於94年5月24日當天也沒
    有毆打被害人丁○○及甲○○，況且假如有毆打他們，被害
    人丁○○也不可能和伊和解云云。
  二就事實一(一)部分
    (一)上揭犯罪事實，業據被害人丙○○於警詢、偵查及原審審
      理中指訴綦詳，稱：當天伊下課後經過金湖路，剛好右手
      邊有一個小吃店的客人出來要攔計程車，被告就突然駕車
      往右切，右後照鏡先碰到伊機車之左把手，但被告仍未發
      現，直到右前車身撞到伊機車之左前車頭，伊就被撞倒，
      路人過來將伊扶起，被告才下車察看，並以很不好的口氣
      問伊有無怎樣，伊就回說：「有沒有怎樣，你看不出來嗎
      ？還要路人將我扶起」，並說伊會痛等語，此時因為後面
      有公車要通過，被告即上車先向右邊移動讓公車通行後並
      未下車，隨即將車往前開了一點，伊當時想請警察來處理
      ，覺得被告要離開，即以手拍和腳踢被告副駕駛座之車門
      要被告停下，被告即搖下車窗問伊要怎樣，伊說至少要下
      車看看，被告才下車，但看伊一眼後即往伊頭上打，打到
      伊左腦，伊被打後有要用手擋，但因為手太短沒擋到，後
      來被告又用右腳踢伊肚子，踢完後邊走邊罵的回車上開車
      離開等語（見偵字第1207號卷第29頁、第18頁、原審卷第
      52頁至第53頁）。
    (二)證人王真祝於偵查中亦結稱：當時伊在距離案發現場約10
      公尺處之檳榔攤，聽到碰一聲，即走到路邊看，看到一台
      計程車與機車擦撞，計程車司機是男子，並看到騎機車之
      該名女子摔倒在地上，後自己爬起來，該計程車司機一下
      車就打該名女騎士一巴掌並罵她後即駕車離去等語甚明（
      見偵字第1207號卷第109 頁）
    (三)被害人丙○○因被告所駕駛營業小客車之右後視鏡先撞擊
      伊所騎乘機車之左把手後，該部營業小客車之右前車身再
      撞擊機車之左前車頭，致被害人丙○○人、車倒地，因而
      受有右肘、右腕、右踝多處擦挫傷合併紅腫之傷害，有93
      年10月26日財團法人康寧醫院診斷證明書及同醫院93年10
      月27日甲種診斷證明書（見偵字第1207號卷第22頁、第23
      頁）在卷可憑，再因被告毆打之行為，致受有腦震盪後徵
      候群，亦有93年10月28日壢新醫院診斷證明書（見偵字第
      1207號卷第24頁）附卷足稽。上揭三份診斷證明書之開立
      過程，第一份係93年10月26日事情發生當天報警時，警察
      要求被害人丙○○前去驗傷，第二份係因警察稱如要提出
      告訴則需檢附甲種診斷證明書，第三份則係因被害人丙○○母親擔心有後遺症，故再延請醫師診斷後開立之情，也
      經被害人丙○○陳證甚明（見原審卷第54頁）。
    (四)被害人丙○○所指訴遭被告駕駛營業小客車撞擊後因人、
      車倒地，以及遭被告毆傷之情節及部位，和被告肇事逃逸
      之情，均核與證人王真祝陳證之所看到被害人丙○○受傷
      情況等語相符。再衡諸被害人丙○○與證人王真祝與被告
      素昧平生，當無設詞誣陷之理，況被告也再三指稱：被害
      人丙○○當天有罵三字經以及腳踢其計程車之行為等語，
      而被害人丙○○當時係甫滿20歲之年輕女子，有被害人丙○○年籍資料在卷可憑，倘非確實因被告過失肇事而導致
      伊受有傷害，被害人丙○○當不至於晚間9時許， 竟罔顧
      自身安全，尚以前述激烈手段向被告挑釁。而被害人丙○○之指訴，亦與上開診斷證明書所載傷勢相吻合。又被害
      人丙○○所騎乘之AV9-657號重型機車右側把手有刮痕 、
      左前車頭有擦痕，有臺北市政府警察局內湖分局道路交通
      事故補充資料表上所載被害人丙○○重型機車之車損狀況
      可據（見偵字第1207號卷第28頁），此與被害人丙○○所
      陳稱被告所駕駛之營業小客車右前車身撞擊其所騎乘重型
      機車之左前車頭後致其人、車倒地之情亦屬相符。據上，
      均足堪佐證被害人丙○○之指訴應值採信。再審酌被告於
      警詢中自陳：當時係因看到路旁有人攔車，就將車速放慢
      靠路邊停車等語（見偵字第1207號卷第12頁），被害人丙○○陳稱：當時被告之營業小客車和伊都在外側車道，伊
      在被告的更外面，當伊已經騎到被告營業小客車右手邊副
      駕駛座的位置時，被告為了載客人突然以比伊較快的速度
      往右切等語（見原審卷第53頁），是本件肇事經過，應係
      被告在原車道突然打方向燈同時向右稍作偏行，而未注意
      與被害人丙○○保持安全間距，致被害人丙○○不及閃避
      ，堪以認定。被告辯稱：並未與上開機車發生擦撞，也沒
      有毆打被害人丙○○云云，不足採信。至被告另辯稱：被
      害人丙○○當時有罵三字經，還撕破伊所穿著之外套云云
      ，並提出有三處破痕之黑色外套照片4張為憑（ 見偵字第
      1207號卷第37頁至第38頁），惟被害人丙○○陳稱：係因
      被告先罵三字經才回罵， 且當天被告係穿著V領藍色毛線
      衣，並非該件外套等語（見原審卷第53頁、第55頁），已
      與被告所供有間，縱使被告所言係屬實情，與本件被告犯
      行之認定亦無關連，並無解於被告之罪責，附此敘明。
    (五)按汽車行駛時，駕駛人應注意兩車併行之間隔，並隨時採
      取必要之安全措施。 道路交通安全規則第94條第3項定有
      明文，被告領有駕駛執照，駕車上路，自應遵守上開規定
      ，謹慎行車。而依卷附調查報告表所載，肇事當時天候晴
      （甫下雨後）、夜間有照明，肇事地點柏油路面濕潤無缺
      陷、視距良好無障礙物等情況，顯無不能注意之情事。然
      被告仍疏未注意與被害人丙○○之重機車保持安全間距，
      以致其營業小客車撞擊被害人丙○○機車肇事，致丙○○
      受傷，被告顯有違反上揭規定之過失。被告上開過失與丙○○之傷勢間，並有相當因果關係。至起訴書雖認被告係
      未注意變換車道時應讓直行車先行，並注意安全距離等語
      ， 其意係指被告違反道路交通安全規則第97條第5款規定
      ，而有過失，雖非無見，然被告行為當時與被害人丙○○
      機車係位在同一車道內，業據被害人丙○○於原審審理中
      證述如前，故檢察官所指，尚有誤會，應予敘明。且本件
      經送臺北市車輛行車事故鑑定委員會鑑定結果，亦同此認
      定，認被告未保持行車安全間隔為肇事原因，有臺北市車
      輛行車事故鑑定委員會94年3月14日 北鑑審字第09430057
      600號函檢送之鑑定意見書存卷可佐（ 見偵字第1207號卷
      第58至第60頁）。
    (六)證人王真祝係因聽到「碰」一聲，始從距離約10公尺遠之
      檳榔攤出來邊察看，業據證人王真祝結證如前，顯見二車
      相撞有相當之力道，被告也自承：當時有下車問被害人丙○○有沒有怎樣，需不需要警察來處理等語（見偵字第12
      07號卷第12頁），堪信被告客觀上可察覺且已察覺其所駕
      駛之營業小客車肇事，與被害人丙○○所騎乘之機車發生
      車禍，導致被害人丙○○機車倒地，方會下車察看，並詢
      問被害人丙○○是否要報警處理等語。再被害人丙○○雖
      因仍穿著雨衣，必須掀開雨衣後才可見到所受傷勢，但被
      害人丙○○當時人車均倒地，係經路人攙扶後才站起，於
      被告詢問被害人丙○○，被害人丙○○即答以：「有沒有
      怎麼你看不出來嗎？還要路人將我扶起。」等語，並告知
      被告感覺很痛之情，業已敘述如前，且衡情一般人對於機
      車因發生擦撞致人、車均倒地，機車騎士顯有可能受有傷
      害甚或死亡一事均有所認知。被告嗣後諉為不知有肇事並
      致被害人丙○○受傷云云，不足採信。 又刑法增設第185
      條之4肇事逃逸罪， 係以處罰肇事後逃逸之駕駛人為目的
      ，蓋如駕駛人於事故發生後，隨即駕車逃離現場，不僅將
      使肇事責任認定困難，更可能使受傷之人喪失生命或求償
      無門，為防止被害人死傷之擴大，並促使駕駛人於肇事後
      能對被害人即時救護，以減少死傷，道路交通管理處罰條
      例第62條第1項亦規定： 汽車駕駛人，駕駛汽車肇事致人
      受傷或死亡，應即採取救護或其他必要措施，並向警察機
      關報告，不得駛離。是被告於肇事後固曾下車察看，並因
      有公車接近而再上車移動車輛，但於公車通過後，被告竟
      未下車，反駕車向前稍行移動，於遭被害人丙○○攔阻後
      ，再行下車時亦未採取任何救護措施並向警察機關報告，
      反而動手毆打被害人丙○○後始駕車離去，是被告於其過
      失行為肇事後，既未即時對被害人丙○○為救護措施，下
      車察看之目的也非對被害人丙○○為救護，竟仍於毆打被
      害人丙○○後逕自駛離而逃逸，被告具有駕車肇事致人受
      傷而逃逸之主觀犯意甚明。被告雖辯稱：曾問過被害人丙○○要不要報警，但被害人丙○○說不用等語，然被害人
      丙○○則陳稱：「我當時想叫警察到場處理」（見偵字第
      1207號卷第18頁）、「被告就問我：『你想怎樣？』，我
      說：『你撞到人還想走。』」（ 見偵緝字第895號卷第33
      頁）、「被告就搖下窗戶問我要怎樣，然後我問他你也沒
      有關心我，也沒有意思要解決。」（見原審卷第52頁）等
      語，是由被害人丙○○前揭所陳，伊並無答應被告不用報
      警乙節甚明。參諸被害人丙○○既已受傷，當無可能任憑
      被告離去，也未留下任何可資識別之資料，致己日後求償
      無門。縱使被告和被害人丙○○合意無庸報警處理，但由
      被害人丙○○尚以拍打及腳踢被告車身之方式攔阻被告之
      舉觀之，亦可徵被害人丙○○並未同意被告可逕自離去，
      或免除被告之救助義務。準此，被告所辯其經被害人同意
      始未報警，應係臨供杜撰，毫無可採，亦未能解免其罪責
      。
    綜上所述，本件被告駕駛營業小客車，因未保持安全間距撞
    及被害人丙○○機車，致丙○○受有傷害後仍駕車逃逸，而
    丙○○傷勢與被告過失間有因果關係，其間被告另行基於傷
    害犯意毆打丙○○成傷之犯行，事證均屬明確，應堪認定。
  三事實一(二)部分
    (一)被告於94年5月24日上午6時20分許，駕駛上開營業小客車
      行經臺北市○○區○○路5段與康寧路3段路口時，因與丁○○駕駛之車號973-AB號營業大客車發生擦撞，丁○○隨
      即下車察看，詎乙○○隨即上前徒手毆打丁○○之左臉頰
      ，丁○○因不及防備而倒地，並以其右手支撐地面，因而
      共受有左頰紅腫、右手腕紅腫之傷害，適丁○○同事甲○○亦駕駛車號976-AB號營業大客車行經對向車道，並目睹
      丁○○遭乙○○毆打，甲○○先在駕駛座上勸導乙○○：
      有話好講，不要動手等語，並下車欲協助丁○○，乙○○
      竟再對甲○○揮打，並趁甲○○遭與乙○○同車行之不詳
      姓名成年男性司機攔阻之機，徒手毆打甲○○臉頰，並以
      腳踹踢甲○○胸部，造成甲○○受有左頰、左眼眶紅腫、
      左前胸瘀傷及紅腫等傷害之情，分據被害人丁○○、甲○○於警詢、偵查及原審審理中結證明確（見偵字第6928號
      卷第12頁、第16頁、偵緝字第895號卷第33頁、 原審卷第
      41頁至第43頁、第49頁）， 並有94年5月24日三軍總醫院
      附設民眾診療處診斷證明書2份（ 見偵字第6928號卷第13
      頁、第16頁）在卷足憑。經核被害人丁○○、 甲○○2人
      係於案發當日前往就診，驗得傷勢種類、部位，與渠等分
      別證述遭被告傷害之情狀相符，堪認該等傷害係因被告傷
      害犯行所致無訛。復參以被害人丁○○、甲○○與被告素
      不相識，彼此間並無夙怨仇隙，僅因偶然之行車糾紛而發
      生爭執，衡情被害人丁○○、甲○○並無甘冒誣告、偽證
      刑責，而虛偽製造自己之傷勢，據以設詞誣陷被告之可能
      及必要，是被害人丁○○、甲○○之指訴應屬有據，堪予
      採信。
    (二)被告雖以前詞置辯，並有和解書一紙在卷可憑（見偵字第
      6928號卷第17頁）。但查：被害人丁○○係因到場處理之
      員警勸導兩方先就車損部分和解，被害人丁○○也擔心會
      被公司扣減安全獎金，公司科長也到場說撞到被告部分先
      行和解，至於遭被告毆打的部分則另外處理，所以被害人
      丁○○才會與被告和解，並賠償被告車輛所受損害，但被
      害人丁○○也對警員稱，就被告傷害部分一定會提出告訴
      。於是去估價賠給被告之後，就先依警員所稱去驗傷，之
      後即去派出所製作筆錄之情，均據被害人丁○○、甲○○
      於本院審理時陳證綦詳（見原審卷第42頁至第43頁、第49
      頁至第50頁），被害人丁○○、甲○○於事發當日也即至
      臺北市政府警察局內湖分局大湖派出所製作警詢筆錄，並
      均陳稱：車禍部分已經當場和解，但傷害部分並未和解等
      語（見偵字第6928號卷第12頁、第15頁）。足徵被害人丁○○、甲○○確實並未因被害人丁○○與被告和解而放棄
      對被告之告訴權。再審酌車輛損害所需修復之費用，或可
      透過修車廠之估價而即時得知，然人身受有傷害，因而所
      需支付之醫療費用、減少之工作收入以及精神慰撫金等等
      損失，尚非一時計算可得，更遑論被害人丁○○於原審審
      理時表明：對被告提出告訴並非希望獲得賠償，而是希望
      被告接受法律制裁，就算拿到錢也擔心被告日後會來找麻
      煩等語（見原審卷第51頁），況被告自始均矢口否認有何
      傷害犯行，則被害人丁○○、甲○○本此諸多考量，乃先
      由被害人丁○○就被告車損部分與被告和解，並不影響被
      害人丁○○、甲○○指訴之可信性，亦不足以使本院形成
      對被告有利之心證。
    (三)另被害人甲○○雖指稱：一開始被告打伊時有閃掉，但後
      來有位被告同事前來將伊抓住，被告才打到伊臉頰並踹伊
      胸部等語（見偵緝字第895 號卷第33頁）。惟查：被害人
      丁○○及甲○○均未聽到被告同事到達現場後與被告有何
      對話，被害人甲○○甚且稱：其中有一位身材叫矮小的還
      說不要把事情鬧大，也沒有動手等語（見原審卷第44頁）
      ，則被告同事縱有抓住被害人甲○○，但其目的容有多端
      ，亦有可能係為防止被害人甲○○與被告互毆，故其是否
      即與被告就傷害犯行間有所犯意聯絡，尚乏積極證據足資
      證明，故無從認定上開到場之被告同事與被告間有共同正
      犯之關連，併此敘明。
    據上諸端，被告所辯，無非避就之詞，要無足取。本件被告
    傷害被害人丁○○及甲○○之犯行，事證明確，堪予認定。
  四法律適用之比較：修正後刑法第2條第1項規定：「行為後法
    律有變更者，適用行為時之法律。但行為後之法律有利於行
    為人者，適用最有利於行為人之法律」。被告行為後，刑法
    第56條、第51條第5款業於民國94年1月7日修正公布， 並於
    95年7月1日施行，其中刑法第56條連續犯之規定，業已刪除
    ，則被告之犯行，因行為後新法業已刪除連續犯之規定，此
    刪除雖非犯罪構成要件之變更，但顯已影響行為人刑罰之法
    律效果，自屬法律有變更，依新法第2條第1項規定，比較新
    、舊法結果，仍應適用較有利於被告之行為時法律即舊法論
    以連續犯（最高法院95年第8次刑事庭會議決議參照）。 又
    刑法第51條業於民國94年1月7日修正公布，並於95年7月1日
    施行，修正前刑法第51條規定：「數罪併罰，分別宣告其罪
    之刑，依左列各款定其應執行者：」其中第5款規定：「 宣
    告多數有期徒刑者，於各刑中之最長期以上，各刑合併之刑
    期以下，定其刑期。但不得逾二十年。」修正後刑法第51條
    第5款規定：「宣告多數有期徒刑者，於各刑中之最長期以
    上，各刑合併之刑期以下，定其刑期。但不得逾三十年。」
    比較結果，修正後刑法並非較有利於被告，依刑法第2條第1
    項前段之規定，仍應依修正前刑法，定其應執行之刑。另依
    新增刑法施行法第1條之1規定，中華民國94年1月7日刑法修
    正施行後，刑法分則編所定罰金之貨幣單位為新臺幣；94年
    1月7日刑法修正時，刑法分則編未修正之條文定有罰金者，
    自94年1月7日刑法修正後，就其所定數額提高為30倍，但72
    年6月26日至94年1月7日新增或修正之條文， 就其所定數額
    提高為3倍。修正後有關法定刑罰金數額之規定， 並無利於
    修正前之規定。故綜合上開規定比較結果，本件應依修正前
    刑法適用之。
  五查被告乙○○係以駕駛營業小客車為業，為被告自承在卷，
    並有被告駕駛執照影本一紙附卷足憑（見偵字第1207號卷第
    15頁），是被告為從事駕駛業務之人，應無疑義。核被告因
    未盡前述注意義務，致生本件車禍，使被害人丙○○受傷部
    分，係犯刑法第284條第2項前段之業務過失傷害罪；被告於
    肇事後，未照料車禍受傷之丙○○，即自行離去部分，係犯
    同法第185 條之4駕車致人受傷逃逸罪。 被告毆打被害人丙○○、丁○○、甲○○成傷之行為，均係犯刑法第277條第1
    項之傷害罪。被告於94年5月24日， 先後毆打被害人丁○○
    、甲○○，時間緊接，所犯構成要件均為相同罪名，且肇因
    均係因與被害人丁○○發生交通事故所致，顯係基於概括犯
    意而為之，為連續犯，應依刑法第56條之規定論以一罪，並
    加重其刑。至被告於93年10月26日毆打被害人丙○○之傷害
    犯行，與被告94年5月24日之傷害犯行時隔已近半年， 復均
    係因突發之交通事故所致，則被告93年10月26日傷害被害人
    丙○○之犯行， 與94年5月24日連續傷害被害人丁○○及甲○○之犯行，既均係基於偶然原因，且原因有別，並非自始
    有意反覆為之，而有概括之犯意。檢察官起訴書記載被告就
    此2者間，亦係基於一犯罪計畫之概括犯意為之， 尚有誤會
    。被告所犯業務過失傷害、肇事逃逸、93年10月26日傷害被
    害人丙○○之犯行， 以及94年5月24日連續傷害被害人丁○○、甲○○之犯行間，犯意各別，行為互異，應予分論併罰
    。
  六按依修正後刑法第2條第1項規定，係以適用行為時法為原則
    ，因此原判決雖未及比較適用，然上訴本院後，經比較新舊
    法，行為後之法律並非較有利於行為人，仍應適用行為時舊
    法，則原判決適用行為時法即無不當，自不構成撤銷之事由
    。原審因認被告罪證明確，引用修正前刑法第56條、 第185
    條之4、第277條第1項、第284條第2項前段、第51條第5款，
    罰金罰鍰提高標準條例第1條前段之規定。 就被告業務過失
    傷害以及駕車肇事逃逸部分，並審酌被告過失之情節為未保
    持安全間距，因其過失行為造成被害人丙○○所受之傷勢為
    右肘、右腕、右踝多處擦挫傷合併紅腫等傷害，原均屬輕微
    ，然被告駕車致被害人丙○○受傷後，除未予救助外，竟又
    毆打被害人丙○○，且毆打之部位為人體重要器官之頭部，
    造成被害人丙○○受有更嚴重之腦震盪後徵候群之傷害，另
    於94年5月24日又因行車糾紛， 對被害人丁○○及甲○○施
    以傷害犯行，依其對被害人丁○○下手之部位為臉部，對甲○○下手之部位為臉部及胸部、致被害人丁○○及甲○○各
    受有如前所述之傷勢，且對於被害人丙○○、丁○○、甲○○之心理造成莫大之恐懼等情狀、復未與被害人丙○○、丁○○、甲○○和解，賠償彼等所受之損害，犯後猶飾詞卸責
    等一切情狀，就其所犯上開4罪，分別量處過失傷害罪有期
    徒刑2月，肇事逃逸罪有期徒刑7月，傷害丙○○部分有期徒
    刑6月，連續傷害丁○○、甲○○部分有期徒刑3月。並定其
    應執行刑有期徒刑1年4月。對於檢察官具體求刑有期徒刑3
    年6月，認所處上開刑度，即足資警惕被告，檢察官具體求
    刑稍嫌過重，併予敘明。核其認事用法，並無不合，量刑亦
    稱妥適，上訴人即被告上訴意旨仍執前詞，指摘原判決不當
    ，洵無理由，上訴應予駁回。至於上訴人於本院準備程序中
    聲請調閱案發現場路口攝影機所拍攝之錄影帶一節，本院認
    事證已甚明確，並無再予調閱必要。
參、被告經合法傳喚，無正當理由未到庭，爰不待其陳述，逕行
    判決。
據上論斷，應依刑事訴訟法第368條、第371條，判決如主文。
本案經檢察官周志榮到庭執行職務。
中    華    民    國    95    年    11    月    16    日
                  刑事第４庭審判長法  官  蔡秀雄
                                  法  官  楊貴志
                                  法  官  周煙平
以上正本證明與原本無異。
肇事逃逸部分如不服本判決，應於收受送達後十日內向本院提出
上訴書狀，其未敘述上訴之理由者並得於提起上訴後十日內向本
院補提理由書（均須按他造當事人之人數附繕本）。
其餘不得上訴。
                                  書記官  蕭麗珍
中    華    民    國    95    年    11    月    21    日
附錄：本案論罪科刑法條全文
刑法第185條之4
駕駛動力交通工具肇事，致人死傷而逃逸者，處 6 月以上 5 年
以下有期徒刑。
刑法第284條2項前段
因過失傷害人者，處6月以下有期徒刑、拘役或5百元以下罰金，
致重傷者，處1年以下有期徒刑、拘役或5百元以下罰金。
從事業務之人，因業務上之過失傷害人者，處1年以下有期徒刑
、拘役或1 千元以下罰金，致重傷者，處 3 年以下有期徒刑、
拘役或2千元以下罰金。
刑法第277條第1項
傷害人之身體或健康者，處3年以下有期徒刑、拘役或1千元以下
罰金。
犯前項之罪因而致人於死者，處無期徒刑或7年以上有期徒刑；
致重傷者，處3年以上10年以下有期徒刑。


司法院資訊處製作；財團法人民間司法改革基金會備份。
